臺北高等行政法院判決
　　　　　　　　　　　　　　　　　　 93年度訴字第03159號
　　　　　　　　　　　　　　　.
原　　　告　甲○○
被　　　告　銓敘部
代　表　人　乙○○（部長）
訴訟代理人　丙○○
　　　　　　丁○○
上列當事人間因任用事件，原告不服公務人員保障暨培訓委員會
中華民國93年8月10日93公審決字第0253號復審決定，提起行政
訴訟。本院判決如下：
　　主  文
原告之訴駁回。
訴訟費用由原告負擔。
　　事  實
一、事實概要：原告現職為台灣台南監獄（以下簡稱台南監獄）
    委任第3職等至第5職等司法行政職系管理員，應92年公務人
    員升官等考試委任考試司法行政職系監所管理員科考試及格
    ，自民國92年12月29日起擔任現職。其任用送審案經被告以
    其係常備役上尉軍官依法退伍，曾任軍職少尉、中尉、上尉
    計13年（68年4月至81年4月）之軍職年資，於擔任臺南監獄
    雇用管理員期間，業已採計提敘雇員薪級13級有案，爰按其
    中尉軍階比敘為委任第5職等，以93年5月12日部特一字第09
    32367635號函審定合格實授，核敘委任第5職等本俸1級330
    俸點。原告不服，提起復審，經復審決定駁回，原告猶未甘
    服，遂向本院提起行政訴訟。
二、兩造聲明：
　(一)原告聲明：
    1.原處分及復審決定均撤銷。
    2.訴訟費用由被告負擔。
 (二)被告聲明：
    1.駁回原告之訴。
    2.訴訟費用由原告負擔。
三、兩造之主張：
甲、原告主張：
  (一)按陸海空軍服役條例第6條規定：「凡陸海空軍軍士官在營
    服役全年資逾10年以上者，其身分視同為常備軍人。」暨國
    防部（88）易晨字第25117號函：「為維護後備軍人轉任公
    務人員之權益，以當事人初（敘）任生效之日起算對在營服
    現役全年資滿10年（含軍士官服現役年資合計滿10年者）之
    預備軍官，其身分應認定為常備軍官。」及後備軍人轉任公
    職考試比敘條例施行細則第10條第1項規定：「後備軍人依
    法取得公務人員各官等任用資格者，其軍職官等官階與公務
    人員官等職等之對照依下列規定辦理：…七、中尉2等士官
    長具有委任任用資格者，相當委任第5職等職務。」第2項規
    定：「本條例第5條第1項第2款所稱後備軍人依法取得公務
    人員各官等任用資格等，按其軍職官等官階及年資，比敘該
    官等內相當職等及俸給，指依法取得公務人員各官等任用資
    格之後備軍人應先依其軍職官等官階，依下列規定比照取得
    相當職等任用資格後，其軍職年資自比照之職等最低俸級起
    敘，按年滿1年提高1級敘至該職等本俸最高級，如有積餘年
    資，得依公務人員俸給法規之規定提敘年功俸級。高資可以
    低採，低資不得高採。同一年資不得重複採計，且前後畸零
    月數亦不得合併採計：一、所任職務列單一職等，以與所任
    職等相關之軍職官等官階，比照取得該職等任用資格。二、
    所任職等列2個職等以上時，以與所任職務列等範圍內相當
    之最高軍職官等官階，比照取得所對照之職等任用資格。三
    、所任職務最低職等高於其最高軍職官等官階對照相當之職
    等時，比照取得該最高軍職官等官階所對照之職等任用資格
    」合先敘明。茲矧空軍防校專修班畢業軍職服役年資13年，
    官拜空軍上尉退伍：92年通過公務人員委任升等考試之原告
    ，官職等或資位俸給或薪級應為委任第5職等年功7級475俸
    點，要毋庸疑。故縱被告機關辯以86年7月3日及87年5月1日
    原告已分別具結同意書，將上開軍職年資於任台南監獄雇員
    期間已採計提敘13級，該部以原告之中尉軍階比敘為委任第
    5職等審定合格實授，核敘委任第5職等本俸1級330俸點，故
    非無見。惟就事實始末而論在台南監獄任雇員期間，原告之
    所以將軍職年資提敘至年功13級，蓋因依被告機關85台中審
    一字第1279308號函將「預備軍官」排除適用於「後備軍人
    轉任公職考試比敘條例」之外，從而使原告捨棄公務人員委
    任升等考試之參加權，並在軍職年資不採提敘即以「棄權論
    」之時勢壓迫下，不得不為個人生存之利弊權衡所致，而此
    函後經監察院查屬違失，提予糾正，且被告機關亦為該法規
    適用之公平性重行註解，此觀89年3月17日被告機關（89 ）
    銓4字第1860638號函：「有關陸海空軍軍官學校專修班畢業
    ，在營服現役全年資逾10年以上，退伍後役別認定事宜，前
    經本部88年12月14日台審一字第1821562號函准國防部同年
    10月19日（88）易晨字第25117號函復略以：自當事人初（
    敘）任生效之日起算，對在營服現役前年資滿10年（含軍、
    士官服現役年資合計滿10年者）之預備役軍官，其身分應認
    定為『常備軍官』，並通函國民大會人事室等82個中央暨地
    方各主管機關人事機構在案。準此，對在營服現役全年資滿
    10年（含軍、士官服現役年資合計滿10年者）之預備役軍官
    ，其身分應認定為『常備軍官』應自88年12月14日本部通函
    後始得適用」至明。
  (二)因之，對於台南監獄雇員期間，原告具結同意書，將軍職年
    資提敘至年功13級之情，與被告機關85台中審一字第127930
    8號函誤解法律一節，即不得謂無「因果關係」之牽繫，令
    如原告之類軍職軍官，以盡忠衛國十餘年之血汗努力，為被
    告機關之行政違失竟負全責，顯然「法」「理」不合。況91
    年1月30日「後備軍人轉任公職比敘條例」增訂第5條之1，
    修正第3條、第5條條文，建請總統明令公布前，被告機關固
    具「補救」昔非之機，卻猶不以公平、正義為適用該法者，
    善盡權責於全面性改良，準此，則被告機關對於原告審定合
    格實授，核敘委任第5職等本俸1級320俸點乙事，欺民之情
    莫此為甚，非法之弊已涉違失。
  (三)又若原告未來16年公務人員任期，分依銓敘部（及被告機關
    ）審定之委任第5職等本俸1級用俸貳萬零肆佰玖拾伍元，年
    俸貳拾肆萬伍仟玖佰肆拾元，逐年晉計推至第5職等年功10
    級，總得俸額伍佰零柒萬肆仟捌百捌拾元，與原告主張固有
    之委任第5職等年功10級總得俸額伍佰零柒萬肆仟捌佰捌拾
    元，與原告主張固有之委任第5職等年功7級，月俸貳萬玖仟
    伍佰捌拾伍元，年俸參拾伍萬伍仟零貳拾元，逐年晉計推至
    第5職等年功10級，總得俸額陸佰壹拾伍萬肆仟玖佰貳拾元
    ，則兩者相差壹佰零捌萬肆拾元，惟此其中尚無包括退休金
    ，與16年之年終獎金差額，及公務人員薦任升等考試之權益
    等「傷害之情」不言可喻，影響所及至深且遠。茲懇  鈞院
    明鏡高懸秋毫明察，判決如訴之聲明，俾符法制。
乙、被告主張：
  (一)查後備軍人轉任公職考試比敘條例（以下簡稱比敘條例）第
    3條規定：「本條例所稱後備軍人，其對象如左：一、常備
    軍官及常備士官依法退伍者。二、志願在營服役之預備軍官
    、預備士官及士兵依法退伍者。』…」第5條第1項規定：「
    後備軍人轉任公務人員之任用比敘，得予左列優待：一、…
    二、後備軍人依法取得公務人員各官等任用資格者，按其軍
    職官等官階及年資，比敘該官等內相當職等及俸級。…。」
    同條例施行細則第10條規定：「（第1項）後備軍人依法取
    得公務人員各官等任用資格者，其軍職官等官階，與公務人
    員官等職等之對照，依下列規定辦理：…七、中尉、一等士
    官長具有委任任用資格者，相當委任第5職等職務。…（第2
    項）本條例第5條第1項第2款所稱後備軍人依法取得公務人
    員各官等任用資格者，按其軍職官等官階及年資，比敘該官
    等內相當職等及俸級，指依法取得公務人員各官等任用資格
    之後備軍人，應先依其軍職官等官階，依下列規定比照取得
    相當職等任用資格後，其軍職年資自比照之職等最低俸級起
    敘，按每滿一年提高1級敘至該職等本俸最高級；如有積餘
    年資，得依公務人員俸給法規之規定提敘年功俸級。高資可
    以低採，低資不得高採，同一年資不得重複採計，且前後畸
    零月數亦不得合併採計：…。」是以，後備軍人依法取得公
    務人員任用資格者，自得依上開規定，按其軍職官階比敘相
    當職等俸給，其採計有案之同一軍職年資，不得重複採計。
    本案原告應92年公務人員升官等考試委任考試司法行政職系
    監所管理員科考試及格，取得公務人員委任官等任用資格後
    ，於92年12月29日派任台南監獄委任第3職等至第5職等司法
    行政職系管理員職務時，以其曾任軍職少尉、中尉、上尉計
    13年（68年4月至81年4月）軍職年資，依服務機關臺南監獄
    93年4月30日南監德人字第0931300218號擬任人員送審書之
    備考欄及案附原告於86年7月3日及87年5月1日分別具結之同
    意書所載，上開軍職年資於任職雇員期間業已採計提敘13級
    ，依上開比敘條例施行細則第10條規定，自不得重複採計。
    被告爰以原告中尉軍階比敘為委任第5職等，並以前開部特
    一字第0932367635號函審定合格實授，核敘委任第5職等本
    俸1級330俸點，於法並無不合。
  (二)關於原告訴稱，其原任僱用職務與其後委任考試及格之任用
    ，係屬不同任用制度轉任人員，依俸給法施行細則第15條第
    2項但書規定，其原經採計提敘薪級之軍職年資應重行採計
    一節，查公務人員俸給法施行細則第2條第2項規定：「本法
    第12條所稱轉任，指適用不同任用法規之行政機關人員、公
    立學校教育人員或公營事業人員三者之間相互轉任者。」第
    15條第2項規定：「公務人員曾任公務年資依法採計作為取
    得任用資格之基本年資或已採計提敘俸級之年資，不得重複
    採計。但不同任用制度轉任人員，依其所具任用資格重新銓
    敘審定敘俸時，前曾經採計提敘俸級之年資得重行採計。」
    以原告係應92年公務人員升官等考試委任考試司法行政職系
    監所管理員科考試及格後，經原服務機關由雇用管理員職務
    改派委任職公務人員，尚非上開條文所稱之轉任人員，自無
    上開公務人員俸給法施行細則第15條第2項後段但書規定之
    適用。
  (三)至原告訴稱被告85臺中審一字1279308號函，將預備軍官排
    除於比敘條例適用之外，致其捨棄公務人員委任升等考試之
    參加權，又其軍職年資提敘，係在軍職年資不採計提敘即以
    棄權論之時勢壓迫下，所為個人生存之利弊權衡等節，查上
    開被告82年3月12日85臺中審一字1279308號函釋略以，為符
    合比敘條例規定，軍事學校專科畢業服軍官役依法退伍人員
    ，其退伍令如有註明預備軍官者，請於轉任公職辦理送審前
    ，先洽權責機關更正退伍令再送部辦理任用審查。以該函釋
    係規範有關軍事學校專科畢業之預備軍官，於辦理送審前之
    相關配合辦理事宜，與原告是否參加委任升等考試或提敘軍
    職年資尚無關聯。至原告所稱提敘軍職年資，係在軍職年資
    不採計提敘即以棄權論之時勢壓迫下所為一節，查原告於92
    年12月29日任台南監獄委任管理員職務之送審案內所附原告
    86年7月3日及87年5月1日具結之同意書暨其87年4月27日之
    簽陳報告可知，原告於擔任雇用管理員期間所提敘之13年軍
    職年資，係原告主動申請，並於上開同意書具結，同意先予
    提敘，絕無異議在案，併予敘明。
  (四)綜上所述，保訓會93年8月10日93公審決字第0253號復審決
    定，於法並無不合，爰提出答辯如上，並請駁回原告之訴。
    理  由
一、按比敘條例第5條第1項規定：「後備軍人轉任公務人員之任
    用比敘，得予左列優待：一、…二、後備軍人依法取得公務
    人員各官等任用資格者，按其軍職官等官階及年資，比敘該
    官等內相當職等及俸級。…。」同條例施行細則第十條規定
    ：「（第1項）後備軍人依法取得公務人員各官等任用資格
    者，其軍職官等官階，與公務人員官等職等之對照，依下列
    規定辦理：一、…六、上尉具有薦任任用資格者，相當薦任
    第6職等職務。七、中尉、一等士官長具有委任任用資格者
    ，相當委任第5職等職務。八、少尉、二等士官長具有委任
    任用資格者，相當委任第4職等職務。…（第2項）本條例第
    5 條第1項第2款所稱後備軍人依法取得公務人員各官等任用
    資格者，按其軍職官等官階及年資，比敘該官等內相當職等
    及俸級，指依法取得公務人員各官等任用資格之後備軍人，
    應先依其軍職官等官階，依下列規定比照取得相當職等任用
    資格後，其軍職年資自比照之職等最低俸級起敘，按每滿一
    年提高1級敘至該職等本俸最高級；如有積餘年資，得依公
    務人員俸給法規之規定提敘年功俸級。高資可以低採，低資
    不得高採，同一年資不得重複採計，且前後畸零月數亦不得
    合併採計：一、…二、所任職務列2個職等以上時，以與所
    任職務列等範圍內相當之最高軍職官等官階，比照取得所對
    照之職等任用資格。…。」。
二、本件係原告現職為台南監獄委任第3職等至第5職等司法行政
    職系管理員，應92年公務人員升官等考試委任考試司法行政
    職系監所管理員科考試及格，自92年12月29日起擔任現職。
    其任用送審案，經被告以其係常備役上尉軍官依法退伍，曾
    任軍職少尉、中尉、上尉計13年（68年4月至81年4月）之軍
    職年資，於擔任臺南監獄雇用管理員期間，業已採計提敘雇
    員薪級13級有案，爰按其中尉軍階比敘為委任第5職等審定
    合格實授，核敘委任第5職等本俸1級330俸點。原告則不服
    ，為如事實欄所載之主張。
三、經查：
  (一)按公務人員俸給法施行細則第15條第2項規定：「公務人員
    曾任公務年資依法採計作為取得任用資格之基本年資或已採
    計提敘俸級之年資，不得重複採計。但不同任用制度轉任人
    員，依其所具任用資格重新銓敘審定敘俸時，前曾經採計提
    敘俸級之年資得重行採計。」，而所稱不同任用制度轉任人
    員，依同法施行細則第2條第2項規定，係指適用不同任用法
    規之行政機關人員、公立學校教育人員或公營事業人員三者
    之間相互轉任者而言。
  (二)本件原告自68年4月至81年4月止，曾任軍職少尉、中尉、上
    尉計13年；82年間參加法務部所屬臺灣南區監院所82年僱用
    管理人員遴用測驗，經核定為備取，後依成績分發臺南監獄
    服務，並經臺南監獄以83年7月19日南監男人字第7839號令
    核派為雇用管理員，支雇員本薪2級145薪點，並自同日生效
    之事實，有法務部所屬臺灣南區監院所82年僱用管理人員遴
    用測驗委員會83年7月12日83南雇測字第060號函及臺南監獄
    83年7月19日派令影本可稽。嗣原告於86年7月3日及87年5月
    1日分別具結之同意書就曾任軍職少尉、中尉、上尉計13 年
    軍職年資，任職雇員期間已採計提敘13級，亦有原告所立同
    意書影本二紙及臺南監獄93年5月7日人證字第0931300255號
    證明書附卷可證，且為原告所不爭執，洵堪認定。復依卷附
    法務部93年3月15日法令字第0931300878號令核定原告現職
    ，該令載以：原告原任臺南監獄雇用管理員裁改為管理員，
    經該部人事甄審委員會第514次會議評審通過等語。足認原
    告並非上開俸給法施行細則第2條第2項所稱之轉任人員，自
    無同法施行細則第15條第2項但書規定之適用；是以，原告
    主張其原任僱用職務與其後委任考試及格之任用，係屬不同
    任用制度轉任人員，依俸給法施行細則第15條第2項但書規
    定，其原經採計提敘薪級之軍職年資應重行採計乙節，容有
    誤解，自不足採。從而，被告以後備軍人依法取得公務人員
    任用資格者，其曾任軍職年資比敘相當職等之本俸部分，依
    比敘條例施行細則第10條規定，對於原告中尉軍階比敘為委
    任第5職等審定合格實授，核敘委任第5職等本俸1級330俸點
    ，於法自無不合。
  (三)至原告訴稱被告85臺中審一字1279308號函，將預備軍官排
    除於比敘條例適用之外，致其捨棄公務人員委任升等考試之
    參加權，又其軍職年資提敘，係在軍職年資不採計提敘即以
    棄權論之時勢壓迫下，所為個人生存之利弊權衡乙節；查依
    卷附原告86年7月3日同意書請求提敘少尉軍中年資1年及87
    年5月1日同意書請求提敘中尉、上尉軍中年資12年，均係原
    告親自簽名並蓋章所立之同意書；然是否簽立，仍係原告審
    酌自身利害關係而所作之決定，尚難因事後情勢變遷致法令
    有所修訂而執為不公之由；況因原告簽立該二紙同意書，臺
    南監獄亦將原告支薪等級自84年度由雇員本薪3級150薪點提
    敘為本薪4級155薪點；及自87年度由雇員年功薪1級160薪點
    提敘為雇員年功薪13級280薪點。另關於被告88年12月14日8
    8台審一字第1821562號函示，係對於在營服役全年資10年（
    含軍、士官服現役年資合計滿10年者）之預備役軍官，其身
    分應認定為「常備軍官」及符合前開規定者得申請辦理俸級
    重行審定，尚與本件有間，併予敘明。
四、綜上所述，原處分依法並無不合，訴願決定予以維持，亦無
    違誤；原告徒執前詞，聲請撤銷原處分及訴願決定，並請求
    被告另為處分，為無理由，應予駁回。
據上論結，本件原告之訴為無理由，爰依行政訴訟法第98條第3
項前段，判決如主文。
中　　華　　民　　國　　94　　年　　8　　 月　　4　　 日
                        第七庭審判長法  官　鄭　小　康
                                    法  官　李  玉  卿
                                    法  官　黃　秋　鴻
上為正本係照原本作成。
如不服本判決，應於送達後20日內，向本院提出上訴狀並表明上
訴理由，如於本判決宣示後送達前提起上訴者，應於判決送達後
20日內補提上訴理由書（須按他造人數附繕本）。
中　　華　　民　　國　　94　　年　　8　　 月　　4　　 日
                                       書記官   王琍瑩
